【裁判字號】    95,易,373
【裁判日期】    950428
【裁判案由】    竊佔
【裁判全文】
臺灣臺中地方法院刑事判決               95年度易字第373號
公  訴  人  臺灣臺中地方法院檢察署檢察官
被      告  乙○○
上列被告因竊佔案件，經檢察官提起公訴（九十四年度偵字第五
四二四號），本院判決如下：
    主    文
乙○○無罪。
    理    由
一、公訴意旨略以：被告乙○○明知自己並無坐落在臺中縣新社
    鄉○○○○段三八二之三號地號中和公墓土地（面積零點零
    零二五公頃）之使用權限（前開土地係國有土地），竟意圖
    為自己不法之利益，於民國九十一年間，以竹竿及趁原墓地
    埋葬人移葬之際，竊佔前開土地，並以新臺幣（下同）二十
    萬元之代價，向羅旭富推銷並告以可代為興建墓地供羅旭富
    祖先羅朱阿純、羅阿木、陳春、葉義等四人加以埋葬該處，
    因認被告乙○○涉犯刑法第三百二十條第二項之竊佔罪嫌等
    語。
二、按犯罪事實應依證據認定之，無證據不得認定犯罪事實；又
    不能證明被告犯罪者，應諭知無罪之判決，刑事訴訟法第一
    百五十四條第二項、第三百零一條第一項分別定有明文。次
    按認定不利於被告之事實，須依積極證據，茍積極證據不足
    為不利被告事實之認定，即應為有利於被告之認定，更不必
    有何有利之證據；事實之認定，應憑證據，如未能發現相當
    證據，或證據不足以證明，自不能以推測或擬制之方法，以
    為裁判之基礎；且認定犯罪事實所憑之證據，雖不以直接證
    據為限，間接證據亦包括在內，然而無論直接證據或間接證
    據，其為訴訟上之證明，須於通常一般之人均不致有所懷疑
    ，而得確信其為真實之程度者，始得據為有罪之認定，倘其
    證明尚未達到此一程度，而有合理之懷疑存在而無從使事實
    審法院得有罪之確信時，即應由法院為諭知被告無罪之判決
    ；又檢察官對於起訴之犯罪事實，仍應負提出證據及說服之
    實質舉證責任。倘其所提出之證據，不足為被告有罪之積極
    證明，或其指出證明之方法，無從說服法院以形成被告有罪
    之心證，基於無罪推定之原則，自應為被告無罪判決之諭知
    （最高法院三十年上字第八一六號、四十年台上字第八六號
    、七十六年台上字第四九八六號、九十二年度臺上字第一二
    八號判例意旨參照）。
三、公訴人認被告乙○○涉有上開犯行，無非係以被告乙○○於
    警詢及偵查中之供述、證人劉坤兆、丙○○、劉坤祥、徐瑞
    祥於偵查中之證述、卷附之複丈成果圖一紙、現場照片八張
    為其主要論據。然訊之被告乙○○堅決否認有何竊佔之犯行
    ，辯稱：「我只有包工、包作，我沒有竊佔，照片上的竹竿
    不是我插的，羅家祖先的墓地一部份是我母親撿骨過後的墓
    地，一部份是別人的，我看到另外一部份已經撿骨完成，我
    才通知丁○○，因為丁○○說他父親的風水不好，而且已經
    六年，準備要撿骨，要新作一個墓，我才幫他們注意，我母
    親六十六年撿骨後，因為墓地是橫向不順山勢，而且太小，
    所以沒人使用，向羅家收二十萬元，除了墓碑、金甕以外，
    其他墓的部分都包括，但沒有包括土地使用的權限」等語。
四、經查：
  (一)被告乙○○於九十年間以二十萬元之代價為證人羅旭富、丁○○在坐落於臺中縣新社鄉○○○○段三八二之三號地號中
    和公墓土地建造墳墓供其二人之父羅惡古、母羅朱阿純、祖
    父羅阿木、祖母陳春、葉義等五人埋葬之事實，業據被告羅
    坤泉於警詢、偵查中及本院審理時供承明確（見偵查卷第七
    頁、第一三頁、第四九頁、第五八頁、本院卷第四○頁），
    核與證人羅旭富於警詢、偵查中證述及證人丁○○於本院審
    理時證述之情節相符（見偵查卷第七頁、第一七頁、本院卷
    第二八頁、第二九頁、第三一頁），證人羅旭富於偵查中證
    稱：乙○○有先介紹墓地給伊，後來伊找地理師去看地，看
    好之後，不知道乙○○怎麼跟伊兄說，才請乙○○來建墓地
    ，地理師說該墓地很好，所以就插旗子，未經申請就在該處
    建墓地，伊沒有看到乙○○插旗子等語（見偵查卷第七頁）
    ，而證人丁○○於本院審理時證稱：乙○○說墓地有空位，
    伊才叫地理師去看，地理師說這塊地可以使用，伊就用二支
    竹子釘方位，伊不知道要向公所申請，伊去看這墓地時，因
    為草很高，看不清楚有無插竹子等語（見本院卷第二九頁、
    第三○頁、第三一頁），可見上開墓地雖係被告乙○○介紹
    給證人羅旭富、丁○○，但於上開墓地做標記則係證人羅旭
    富、丁○○請地理師前往查看之後所為，證人羅坤兆雖於偵
    查中提出墓地插有竹竿為標記之現場照片一幀（見偵查卷第
    一二頁），然經本院當庭提示供證人丁○○辨識時，證人丁○○否認該照片所拍攝之墓地為其祖先之墓地，且該照片中
    的竹竿亦非其所為之標記等情（見本院卷第三一頁），再參
    以證人丙○○於警詢時證稱：伊於九十三年九月二十五日至
    臺中縣東勢鎮第一公墓照相等語（見本院卷第一四頁），亦
    與該照片所顯示之時間相符，可見該照片所拍攝之地點應係
    臺中縣東勢鎮第一公墓，實與本件臺中縣新社鄉○○○○段
    三八二之三號地號中和公墓土地無關。
  (二)證人羅旭富於警詢時證稱：是伊兄找乙○○，承包給乙○○
    ，當時就說好要二十萬，伊不知道乙○○有無竊佔公有墓地
    等語（見偵查卷第一七頁），而被告乙○○於偵查中供稱：
    伊幫羅旭富建墓收二十萬元，地找到之後，羅旭富就找風水
    師父來看，可以之後就由他去插竹竿，他插了竹竿之後就會
    找伊去做，向鄉公所申請是墓地主人去申請，不關伊的事情
    等語（見偵查卷第三五頁），證人丁○○於本院審理時亦證
    稱：二十萬是否包括墓地使用的代價，或是幫伊處理所有的
    事，乙○○沒有說，伊只有問乙○○工資及材料做到好要多
    少錢，乙○○說材料連工資總共要二十萬，伊是外行，乙○○說二十萬，伊就答應二十萬等語（見本院卷第二九頁、第
    三一頁），可見被告乙○○所收取之二十萬元係興建墳墓之
    材料費用及工資，並未包括使用上開墓地之對價或代為申請
    使用墓地之費用，且證人丁○○於本院審理時證稱：伊之前
    頭一次埋葬時有向公所申請，有繳一千元等語（見本院卷第
    二九頁），則證人丁○○顯然對於使用上開公墓需先向鄉公
    所申請並繳納費用之程序知之甚詳，倘被告乙○○確有向證
    人丁○○表示二十萬元包括使用上開墓地之對價或代為處理
    使用上開墓地之費用，衡情，證人丁○○豈會甘冒自身未向
    鄉公所申請使用上開墓地致其受刑事竊佔罪追訴之風險，而
    為迴護被告乙○○之證述，況證人丁○○於本院審理時之證
    述，係具結後所為，如有虛偽不實，即須受偽證罪之處罰，
    證人丁○○與被告乙○○僅係單純認識，並無深交，亦無為
    附和被告乙○○之詞，而自陷於受偽證罪刑事處罰之必要，
    益見證人丁○○之上開證述，並非子虛，而可採信。
  (三)證人劉坤兆於偵查中雖證稱：該墓地是乙○○佔地，有人要
    選墓地時，才介紹給羅旭富去看，該墓地之前係伊母親葬在
    那邊，後來撿骨出來，有人本來有意要下葬，但是乙○○在
    撿骨後就前後插了二根柱子，讓別人不敢使用等語（見偵查
    卷第七頁），並於偵查中提出墓地插有竹竿之現場照片一幀
    （見偵查卷第一二頁），惟該照片實際上係證人丙○○於九
    十三年九月二十五日至臺中縣東勢鎮第一公墓所拍攝等情，
    已如前述，而本件被告乙○○興建位於臺中縣新社鄉○○○○段三八二之三號地號中和公墓上羅惡古、羅朱阿純、羅阿
    木、陳春、葉義等五人墳墓之時間係九十年間，與本案無關
    ，證人劉坤兆上開證述顯與其所提出之現場照片不符，其證
    述顯有瑕疵，再者，證人劉坤兆、丙○○、劉坤祥於警詢及
    偵查中所為之證述均係被告乙○○於渠等母親撿骨後，即在
    墓地以插竹竿之方式占用，使他人無法使用該墓地等語（見
    偵查卷第七頁、第一四頁、第二五頁至第二七頁、第三四頁
    、第三五頁、第五八反面、第五九頁），但渠等均未具體證
    述渠等係何時親見被告乙○○以插竹竿標記之方式占用上開
    墓地，且參以證人劉坤兆於警詢時證稱：乙○○長期在東勢
    鎮各公墓占用土地，替人建築墳墓，現在還在做等語（見偵
    查卷第一五頁），證人丙○○於偵查中證述：乙○○常常在
    人家撿骨後，就以泥土在該處做記號，用竹子插在上面，讓
    旁人不敢過去，結果人家要用墓地，就跑來罵我們兄弟等語
    （見偵查卷第二六頁），則證人劉坤兆、丙○○、劉坤祥所
    證述被告乙○○在渠等母親撿骨後，以插竹竿方式占用墓地
    之證述，究係渠等親眼所見，抑或係他人向渠等抱怨被告乙○○時所得知，即非無疑，自難以此等有瑕疵之證述而為被
    告乙○○不利之認定。另證人徐瑞祥雖另於偵查中證稱：伊
    要找墓地，乙○○說其母已撿骨，風水不錯，伊去看過，但
    伊不要，因為撿完骨，墓地回復原狀，讓人家以為還在使用
    ，但伊不知道係何人將墓地回復等語（見偵查卷第四九頁）
    ，是以證人徐瑞祥既不知該墓地係何人回復，縱被告乙○○
    確有帶證人徐瑞祥看墓地，亦難據此推論被告乙○○有公訴
    人所指以竹竿占用墓地之事實。
  (四)卷附之複丈成果圖僅得證明於坐落臺中縣新社鄉○○○○段
    三八二之三號地號中和公墓土地上羅惡古、羅朱阿純、羅阿
    木、陳春、葉義等五人墳墓的相關位置及面積，而卷附的現
    場照片除證人劉坤兆於偵查中庭呈之現場照片一幀（見偵查
    卷第一二頁）與上開墓地無關，已如前述，其餘現場照片均
    係事後所拍攝，僅能證明拍攝當時墓地之狀況，均無從推論
    被告乙○○有公訴人所指於九十一年間以插竹竿之方式占用
    上開墓地之事實。
五、綜上所述，公訴人所指之證據均未達通常一般人均不致有所
    懷疑，而得以確信其為真實之程度，本院無法形成被告違法
    之有罪確信，揆諸前開法律規定及判例意旨，爰依法為無罪
    判決之諭知。
據上論斷，應依刑事訴訟法第三百零一條第一項，判決如主文。
本案經檢察官甲○○到庭執行職務。
中    華    民    國    95    年    4     月    28    日
                  刑事第九庭    審判長法  官  陳得利
                                      法  官  何世全
                                      法  官  余德正
以上正本證明與原本無異。
如不服本判決，應於送達後十日內向本院提出上訴狀（須附繕
本），上訴於臺灣高等法院臺中分院。
                                      書記官  廖日晟
中    華    民    國    95    年    4     月    28    日


司法院資訊處製作；財團法人民間司法改革基金會備份。
